【裁判字號】    98,消債更,1147
【裁判日期】    981022
【裁判案由】    聲請更生程序
【裁判全文】
臺灣高雄地方法院民事裁定          98年度消債更字第1147號
聲  請  人  甲○○
代  理  人  徐豐益律師
上列當事人因消費者債務清理事件聲請更生，本院裁定如下：
    主  文
債務人甲○○自民國九十八年十月二十二日上午十時起開始更生
程序。
命司法事務官進行本件更生程序。
    理  由
一、聲請意旨略以：聲請人因消費借貸、信用卡或現金卡契約對
    金融機構及資產管理公司負有債務達新台幣（下同）3,099,
    513元，前未曾依「中華民國銀行公會會員辦理消費金融案
    件無擔保債務協商機制」協商成立。於消費者債務清理條例
    （下稱消債條例）施行後，聲請人向最大債權金融機構即玉
    山商業銀行股份有限公司（下稱玉山銀行）請求協商，惟協
    商不成立。因聲請人每月收入扣除必要生活費用後，所餘不
    足清償債務。聲請人有不能清償債務之情形，所負無擔保或
    無優先權之債務總額並未逾1,200 萬元，復未經法院裁定開
    始清算程序或宣告破產，爰依法聲請更生等語。
二、按債務人不能清償債務或有不能清償之虞者，得依消費者債
    務清理條例所定更生或清算程序，清理其債務。次按債務人
    無擔保或無優先權之債務總額未逾1,200 萬元者，於法院裁
    定開始清算程序或宣告破產前，得向法院聲請更生。又按法
    院開始更生程序之裁定，應載明其年、月、日、時，並即時
    發生效力。末按法院裁定開始更生或清算程序後，得命司法
    事務官進行更生或清算程序，必要時得選任律師、會計師或
    其他適當之自然人或法人一人為監督人或管理人。消債條例
    第3 條、第16條第1 項、第42條第1 項、第45條第1 項分別
    定有明文。
三、經查：
  (一)聲請人於本件更生聲請前，未曾依「中華民國銀行公會會員
    辦理消費金融案件無擔保債務協商機制」協商成立，嗣於消
    債條例施行後向最大債權金融機構玉山銀行請求協商，玉山
    銀行提供分180期、零利率、每月清償2,229元之方案，聲請
    人未接受而協商不成立，有退件通知書及玉山銀行陳報狀附
    卷可稽（本院卷第60、61頁），此部分事實，應可認定。
  (二)聲請人為一般消費者，最近5年內並未從事營業活動。目前
    因消費借貸、信用卡或現金卡契約負債總額為3,099,513元
    ，其中金融機構之無擔保或無優先權債務441,714,元，其他
    非金融機構之債務2,657,799元，名下有汽車1部（設有動產
    抵押）。95年、96年度均查無申報所得資料，目前擔任大樓
    管理員，每月薪資收入17,280元，有財產及收入狀況說明書
    、債權人清冊、財政部台灣省南區國稅局95年、96年度綜合
    所得稅各類所得資料清單、財產歸屬資料清單、收入切結書
    附卷可查（本院卷第18至23、44頁）。聲請人每月收入於扣
    除個人必要生活費用後，雖尚能負擔玉山銀行於前置協商程
    序所提之清償方案，然聲請人另有其他非金融機構之債務須
    清償，以聲請人之收支情形，顯然無法兼顧，聲請人主張其
    有不能清償債務或有不能清償債務之虞之情形，應可認定。
四、綜上所述，聲請人係一般消費者，最近5年內並未從事營業
    活動，其已達不能清償債務或有不能清償債務之虞之程度。
    所負無擔保或無優先權之債務在1,200萬元以下，且與最大
    債權金融機構協商不成立，又未經法院裁定開始清算程序或
    宣告破產，另查無消費者債務清理條例第6條第3項、第8條
    或第46條所定應駁回更生聲請之事由存在。則聲請人本件更
    生之聲請，核屬有據，應予准許。並命司法事務官進行本件
    更生程序。
五、依消費者債務清理條例第16條第1 項、第45條第1 項，裁定
    如主文。
中    華    民    國    98    年    10    月    22    日
                  民事第三庭    法  官  陳宛榆
上為正本係照原本作成。
本件不得抗告。
本裁定已於98年10月22日上午10時公告。
中    華    民    國    98    年    10    月    22    日
                                書記官  周耿瑩


司法院資訊處製作；財團法人民間司法改革基金會備份。
